臺灣高等法院刑事判決
108年度上訴字第3403號
上  訴  人  
即  被  告  郭佳儒  



選任辯護人  江政俊律師
            陳俊隆律師
            李長彥律師
上列上訴人因違反毒品危害防制條例案件，不服臺灣臺北地方法
院107年度訴字第584號，中華民國108年8月14日第一審判決（起
訴案號：臺灣臺北地方檢察署107年度偵字第6852號、第16889號
、第17090號、第18222號），提起上訴，本院判決如下：
    主  文
上訴駁回。
    事  實
一、郭佳儒知悉甲基安非他命係毒品危害防制條例所列管之第二
    級毒品，依法不得販賣、持有，竟基於販賣第二級以營利毒
    品之犯意，於民國107年3月5日晚間8時57分許，以通訊軟體
    LINE與孫彥翔聯繫販賣甲基安非他命半台（約17.5公克）之
    事宜，嗣於107年3月7日凌晨0時許，在臺北市○○區○○路0段0
    00巷00號2樓之「丰居旅店」608號房內，以新臺幣（下同）
    1萬5,000元之價格，販賣第二級毒品甲基安非他命約17.5公
    克予孫彥翔。
二、郭佳儒與沈光輝(業經原審判決有罪確定)均知悉3,4-亞甲基
    雙氧-N-乙基卡西酮、5-甲氧基-N-甲基-N-異丙基色胺係毒
    品危害防制條例所列管之第三級毒品，依法不得販賣，竟基
    於販賣第三級毒品以營利之犯意聯絡，由郭佳儒於107年3月
    6日下午5時36分許，以LINE與孫彥翔聯繫販賣上開第三級毒
    品事宜，約定以每顆280元之價格販賣摻有3,4-亞甲基雙氧-
    N-乙基卡西酮、5-甲氧基-N-甲基-N-異丙基色胺之藥錠50顆
    後，郭佳儒即聯繫沈光輝，由沈光輝先自高雄市前往臺中市
    某處取得上開藥錠50顆，再於107年3月8日晚間11、12時許
    ，在臺北市○○區○○街0號之「德立莊飯店」732號房內，由沈
    光輝以每顆250元之價格販賣上開藥錠50顆並當場交付孫彥
    翔，孫彥翔則當場支付價金共計1萬4,000元予郭佳儒，由郭
    佳儒從中抽取1,500元(即每顆抽取30元)後，再將剩餘1萬2,
    500元交付沈光輝，郭佳儒與沈光輝即以此方式共同販賣上
    開第三級毒品予孫彥翔。
三、嗣孫彥翔於107年3月9日凌晨1時10分許，在臺北市大安區市
    民大道與光復南路口，為警攔檢，並扣得上開甲基安非他命
    2包及摻有上開第三級毒品之藥錠47顆(淨重9.95公克)，始
    悉上情(孫彥翔意圖販賣而持有第二、三級毒品部分，業經
    原審判決有罪確定)。
    理  由
一、當事人及辯護人對於本院作為得心證依據之被告以外之人於
    審判外陳述，經本院審理時逐項提示，均同意作為證據，本
    院審酌各項證據作成時之狀況，認為並無不可信或不適當之
    情事，依刑事訴訟法第159條之5第1項規定，均有證據能力
    。
二、認定犯罪事實所憑之證據及理由
  ㈠事實一部分
　　此部分事實，業據上訴人即被告郭佳儒於原審及本院準備程
    序中坦承不諱（原審卷二第469、515頁，本院卷第128頁）
    ，核與證人孫彥翔於偵查及原審審理中之證述相符（偵6852
    卷第321至325、343至345頁，原審卷二第472至483頁），並
    有被告與孫彥翔之LINE對話內容翻拍照片、交通部民用航空
    局航空醫務中心107年4月3日航藥鑑字第0000000號、第0000
    000Q號毒品鑑定書在卷可稽（偵17090卷第43至61頁，偵685
    2卷第213至215頁），復有孫彥翔身上扣得之甲基安非他命2
    包可佐，足認被告前揭任意性自白與事實相符，應堪採信。
  ㈡事實二部分
　  被告固坦承於107年3月6日下午5時36分許，以LINE與孫彥翔
    聯繫上開摻有第三級毒品之藥錠50顆之交易事宜，並聯繫沈
    光輝，由沈光輝先取得上開藥錠50顆後，於107年3月8日晚
    間11、12時許，在臺北市○○區○○街0號之「德立莊飯店」732
    號房內，由沈光輝交付上開藥錠50顆予孫彥翔等事實，惟矢
    口否認有何販賣第三級毒品之犯行，辯稱：當時孫彥翔用LI
    NE聯繫我說要找沈光輝，因為孫彥翔沒有沈光輝的聯絡方式
    ，我就幫孫彥翔聯繫沈光輝，我只是中間聯繫的人，後來沈
    光輝把50顆搖頭丸(按非MDMA，指上開摻有第三級毒品之藥
    錠，下同)交給孫彥翔，孫彥翔付了1萬4,000元，不是拿給
    我，是全部直接交給沈光輝，我並沒有從中收取1,500元，
    一開始沈光輝說1顆250元，到現場後，沈光輝說有漲價，所
    以變成1顆280元云云。經查：
  ⒈被告於107年3月6日下午5時36分許，以LINE與孫彥翔聯繫交
    易摻有第三級毒品之藥錠50顆之事宜後，被告即聯繫沈光輝
    ，由沈光輝先自高雄市前往臺中市某處，取得上開藥錠50顆
    後，於107年3月8日晚間11、12時許，在臺北市○○區○○街0號
    之「德立莊飯店」732號房內，由沈光輝交付上開藥錠50顆
    予孫彥翔等事實，業據證人沈光輝、孫彥翔於偵查及原審審
    理中證述綦詳（偵6852卷第321至325、343至345 頁，原審
    卷二第472至483頁），並有被告與孫彥翔之LINE對話內容翻
    拍照片、臺北市政府警察局107年北市鑑毒字第138 號鑑定
    書、被告持用之0000000000號、沈光輝持用之0000000000號
    、孫彥翔持用之0000000000號門號雙向通聯記錄、通聯調閱
    查詢單、德立莊飯店之監視器錄影畫面翻拍照片、旅客住宿
    登記卡、訂房資料、住客歷史資料在卷可稽（偵17090卷第3
    5至61頁，偵6852卷第225、281至285頁），且有被告孫彥翔
    身上扣得之摻有上開第三級毒品之藥錠47顆可佐，此部分事
    實首堪認定。
  ⒉證人孫彥翔於偵查中證稱：那天我先跟被告聯繫說想要買搖
    頭丸，被告說可以給我搖頭丸50顆，且沈光輝當天會從南部
    帶搖頭丸50顆上來，「妹」就是指沈光輝，當時在德立莊酒
    店，被告及沈光輝都在場，沈光輝直接把搖頭丸50顆交給我
    ，我把現金1萬4,000元交給被告，我看到被告把錢收起來等
    語（偵6852卷第322頁）；復於原審審理中證稱：我與被告
    之LINE對話內容，其中「衣服」代表搖頭丸，就是本案我被
    查獲的第三級毒品，「B先生」是被告，「妹」是沈光輝，
    我與被告的對話中提到沈光輝，是因為搖頭丸是沈光輝去拿
    的，被告在對話中說「以及妹說，過手不能不加，這樣子會
    雖小」、「280」，意思就是不能不賺，不然會衰，280 元
    是後來被告開的價格，就是1顆搖頭丸的價格，我跟被告的
    聯繫過程中，每顆單價都沒有改變過，都是280元，我在對
    話中說「那你現在可以先拿50個是嗎」，就是我要跟被告拿
    50顆搖頭丸，當天在德立莊飯店，沈光輝帶了50顆搖頭丸，
    後來我把1萬4,000元現金交給被告，我交錢時，沈光輝不在
    旁邊，我要拿50顆搖頭丸是直接跟被告聯繫，我從大學就認
    識被告，是因為毒品交易認識的，大學畢業後開始跟被告有
    毒品交易的聯繫，我之前不曾跟沈光輝單獨購買毒品等語（
    原審卷二第472至483頁），其前後所述互核一致。又證人沈
    光輝於原審審理中證稱：被告跟我說別人請他幫忙問搖頭丸
    ，所以他請我幫他調，我就去臺中拿50顆搖頭丸，我跟被告
    說1顆250元，所以50顆搖頭丸總價是1萬2,500元，我到德立
    莊飯店後，被告說搖頭丸是孫彥翔要的，我就將搖頭丸交給
    孫彥翔，當時被告在場，孫彥翔沒有把錢給我，是後來孫彥
    翔離開後，被告給我1萬2,500元等語（原審卷二第484 至49
    7頁）。經核證人孫彥翔、沈光輝就孫彥翔聯繫被告表示要
    購買搖頭丸50顆，被告再聯絡沈光輝調貨，沈光輝向被告表
    示1顆搖頭丸250元，被告卻向孫彥翔表示1顆搖頭丸280元，
    毒品交易後，孫彥翔將現金1萬4,000元交付被告，被告再交
    付現金1萬2,500元予沈光輝等節，所述互核相符，且其等就
    自身所涉販賣第三級毒品、意圖販賣而持有第三級毒品等犯
    行，已坦承在卷，自無推諉卸責而飾詞構陷被告之情，又上
    開證述業經其等具結擔保真實性後所為，當無甘冒偽證罪責
    而故為不實陳述之理，其等上開證述應堪採信。
  ⒊觀諸被告與孫彥翔之LINE對話紀錄，孫彥翔傳訊給被告表示
    ：「衣服到底還有嗎」、「好多人在問」，被告回覆：「有
    啊」、「錢是多久到齊」、「以及妹說，過手不能不加，這
    樣子會雖小」、「280」、「跟客人確定好跟我說」，孫彥
    翔表示：「280是一個嗎」、「你身上目前有幾個」、「那
    你現在可以先拿50個是嗎」等情，有其等LINE對話內容翻拍
    照片在卷足憑（偵17090卷第53頁），核與證人孫彥翔前揭
    證述：被告在對話中說「以及妹說，過手不能不加，這樣子
    會雖小」、「280」，意思就是不能不賺，不然會衰，280元
    是後來被告開的價格，就是1顆搖頭丸的價格，我跟被告的
    聯繫過程中，每顆單價都沒有改變過，都是280元等語相符
    ；佐以證人沈光輝前揭證述：我跟被告說1顆250元，所以50
    顆搖頭丸總價是1萬2,500元等語。足見被告知悉沈光輝以1
    顆搖頭丸250元之價格販賣，卻向孫彥翔表示1顆搖頭丸280
    元，被告顯有從中抽取1顆搖頭丸30元之利潤之意，且毒品
    交易後，孫彥翔將毒品價金1萬4,000元交付被告，被告卻僅
    交付1萬2,500元予沈光輝，而從中抽取1,500元之利潤，已
    如前述，足見其主觀上確有賺取差價以營利之意圖甚明。被
    告辯稱其並未收取毒品價金1萬4,000元，亦未從中抽取1,50
    0元云云，顯係事後卸責之詞，委無可採。
  ⒋被告雖辯稱：一開始沈光輝說1顆250元，到現場後，沈光輝
    說有漲價，所以變成1顆280元云云。然由上開被告與孫彥翔
    之LINE對話內容及證人孫彥翔之前揭證述，可知被告一開始
    與孫彥翔聯繫毒品交易事宜時，即報價1顆搖頭丸280元，且
    由證人沈光輝之前揭證述，足見沈光輝到現場後仍以1顆搖
    頭丸250元之價格販賣，並無漲價之情，被告此部分辯解，
    要非可採。
  ⒌被告固辯稱：當時孫彥翔用LINE聯繫我說要找沈光輝，因為
    孫彥翔沒有沈光輝的聯絡方式，我就幫孫彥翔聯繫沈光輝，
    我只是中間聯繫的人云云。惟毒品交易不必然以現貨買賣為
    常態，毒品交易通路賣方上、下手間，基於規避查緝風險，
    節約存貨成本等不一而足之考量，臨交貨之際，始互通有無
    之情形，亦所在多有，故販毒者與買方議妥交易並取得價金
    後，始轉而向上手取得毒品交付買方，不論該次交易係起因
    於賣方主動兜售或買方主動洽購，販毒者既有營利意圖，非
    可與無營利意圖，而單純為便利施用之人，僅代為購買毒品
    或合資等幫助施用之情形等同視之，前者與後者係不同之犯
    罪事實，其行為之實質意義及法律上之評價，亦屬有別，而
    其間之差別，主要即在於營利意圖之有無。被告向孫彥翔收
    取1萬4,000元之價金後，再交付沈光輝1萬2,500元，從中獲
    得1,500元之利潤，業如前述，縱被告係因孫彥翔主動詢問
    購買，且被告手上並無毒品存貨，而須向沈光輝詢問是否有
    存貨或請沈光輝向上游拿取毒品，然被告既有從中賺取價差
    ，其主觀上即有營利之意圖甚明，自已符合販賣第三級毒品
    罪之構成要件，被告此部分辯解，亦無可採。
　⒍被告另辯稱：當天陳建名有陪我去德立莊飯店，他是我的朋
    友和助理，毒品交易時陳建銘有看到全部過程云云。惟證人
    陳建名於本院審理中證稱：我認識被告好幾年了，有幫他工
    作過，我有跟被告去過德立莊飯店很多次，是去住房，有時
    候一開始進去只有我們2人，但我只待一段時間就走了，我
    走之後有無人進去我不知道，107年3月8日德立莊飯店之電
    梯監視錄影翻拍照片中，右上角穿紅色衣服的人是我，當天
    我有去德立莊飯店，照片中其他人我不認得，可能是我自己
    去或跟朋友去，也可能是我去那裏找被告，我離開後有沒有
    人進去我不知道，我沒有看過有人在德立莊飯店交付毒品，
    也不清楚被告有無交付毒品，我沒聽過沈光輝、孫彥翔等語
    (本院卷第168至172頁)，則證人陳建名固於案發當日前往德
    立莊飯店，惟其既不認識沈光輝、孫彥翔，亦否認有目睹被
    告交易毒品過程，其證述自無從為被告有利之認定。
  ㈢綜上，本案事證明確，被告所為販賣第二級毒品、販賣第三
    級毒品犯行，洵堪認定，均應依法論科。
三、論罪
  ㈠核被告所為，係犯毒品危害防制條例第4條第2項之販賣第二
    級毒品罪、第4條第3項之販賣第三級毒品罪。被告販賣第二
    級毒品前持有毒品之低度行為，為販賣毒品之高度行為所吸
    收，不另論罪。
　㈡被告與沈光輝就販賣第三級毒品犯行，有犯意聯絡及行為分
    擔，為共同正犯。
　㈢被告以LINE與孫彥翔聯繫販賣第二、三級毒品事宜，其聯繫
    時間不同，且其等交易第二、三級毒品之時間、地點亦不同
    ，足見被告所為販賣第二級毒品、販賣第三級毒品犯行，係
    基於不同犯意而為，屬數罪，應分論併罰。辯護人辯以被告
    所為販賣第二、三級毒品犯行係屬一罪云云，要無可採。
　㈣毒品危害防制條例第17條第2項規定：「犯第4條至第8條之罪
    於偵查及審判中均自白者，減輕其刑。」此所謂「自白」，
    係指對自己的犯罪事實全部或就犯罪構成要件為肯定供述之
    意。販賣毒品與無償轉讓、合資購買、代購、幫助他人施用
    毒品或與他人共同持有毒品，既係不同的犯罪事實，如犯罪
    行為人否認有營利意圖，或辯稱非販賣，即屬否認其有符合
    販賣毒品的部分構成要件事實，自難認已就販賣毒品的事實
    為自白，即無上揭減輕其刑規定的適用。被告於警詢中供稱
    ：安非他命(按安非他命在實務上甚為少見，應指甲基安非
    他命，下同)是我跟沈光輝共同幫孫彥翔向上游拿的，我沒
    有抽傭等語(偵17090卷第11、13頁)；其於檢察官訊問時供
    稱：孫彥翔跟我說想要買安非他命半台(17.5公克)，我再聯
    繫沈光輝，由沈光輝將安非他命交給孫彥翔，但我不知道有
    無付款，沈光輝、孫彥翔碰面是透過我約，我只是中間介紹
    人等語(偵6852卷第267、269頁)。則被告於警詢中僅表示其
    幫孫彥翔向上游拿安非他命，其於檢察官訊問時更表示只是
    中間介紹人，介紹沈光輝將安非他命交給孫彥翔，足見其於
    偵查中並未坦承販賣第二級毒品之全部構成要件，且其於警
    詢中表示並無抽傭，於檢察官訊問時更表示不知道有無付款
    ，堪認其於偵查中始終否認有營利意圖，自無從依毒品危害
    防制條例第17條第2項規定減輕其刑。辯護人主張被告販賣
    第二級毒品犯行部分應依毒品危害防制條例第17條第2項規
    定減輕其刑云云，要非可採。
　㈤刑法第59條規定犯罪之情狀可憫恕者，得酌減其刑。其所謂
    「犯罪之情狀」，與同法第57條規定科刑時應審酌之一切情
    狀，並非有截然不同之領域，於裁判上酌減其刑時，應就犯
    罪之一切情狀，予以全盤考量，審酌其犯罪有無可憫恕之事
    由（即有無特殊之原因及環境，在客觀上足以引起一般同情
    ，以及宣告法定最低度刑，是否猶嫌過重等），以為判斷。
    而毒品危害防制條例第4條第2項、第3項之販賣第二、三級
    毒品罪，其法定刑分別為無期徒刑或7年以上有期徒刑，刑
    度甚重，然同為販賣第二、三級毒品，原因、動機顯有不一
    ，情節亦未必盡同，或有大盤毒梟者，亦有中、小盤之盤商
    者，甚或僅止於吸毒者之友儕間互通有無而類似有償轉讓者
    均有之，則販賣行為之惡性與造成危害社會之程度即均有異
    ，法律科處此類犯罪，所設之法定最低本刑不可謂不重，於
    此情形，倘依被告之行為情狀處以適當之刑，即足以懲儆，
    並可達到防衛社會之目的者，非不可依客觀之犯行與主觀之
    惡性，加以考量其情狀，是否有可憫恕之處，適用刑法第59
    條之規定酌量減輕其刑，期使個案裁判之量刑，能斟酌至當
    ，符合比例原則。被告販賣第二、三級毒品之對象，均僅有
    孫彥翔1人，且毒品交易之數量、金額均非甚鉅，其惡性實
    與散布鉅量毒品之大盤毒梟有別，且被告就販賣第二級毒品
    部分已於原審及本院審理中坦承不諱，又其就販賣第三級毒
    品部分雖否認犯行，然其就有聯繫孫彥翔、沈光輝之客觀事
    實亦已坦認在卷，僅否認有從中收取價差及主觀營利意圖，
    衡酌被告販賣第二、三級毒品之犯罪情節尚非至重，惡性亦
    非重大，縱分別科以販賣第二、三級毒品之最輕本刑7年以
    上有期徒刑，仍屬情輕法重，客觀上足以引起一般人之同情
    ，尚有情堪憫恕之處，爰就被告所犯販賣第二級毒品、第三
    級毒品犯行，均依刑法第59條規定酌減其刑。
四、原審以被告罪證明確，適用毒品危害防制條例第4條第2 項
    、第3項，刑法第11條、第28條、第59條、第51條第5 款、
    第38條之1第1項前段、第3項規定，並審酌被告正值壯年，
    且深知毒品戕害國民身心健康及社會秩序甚鉅，卻不思循正
    當途徑賺取生活所需，為謀一己私利，基於營利之目的而將
    毒品散布予他人，所為非但漠視法令禁制，更造成毒品之擴
    散流通，且一經染毒極易成癮，對於社會治安影響非淺，所
    為實屬不該；被告販賣第二級毒品予孫彥翔，復與沈光輝共
    同販賣第三級毒品予孫彥翔，且其為沈光輝、孫彥翔2人之
    聯絡窗口，在其共犯關係中屬重要之分工角色，並就共同販
    賣第三級毒品之犯行部分，從中賺取1,500元之價差；惟念
    被告於原審審理中就所犯販賣第二級毒品罪部分終能坦承犯
    行，然其就販賣第三級毒品部分，仍否認犯行；兼衡被告為
    大學肄業之智識程度、勉持之家庭生活經濟狀況（偵17090
    號卷第5頁，原審卷一第29頁）；暨其犯罪動機、目的、手
    段、素行、獲利情形，及被告、辯護人、檢察官對量刑之意
    見等一切情狀，分別量處有期徒刑5年、4年6月，並定應執
    行刑有期徒刑7年8月。另說明：被告就事實一所示販賣第二
    級毒品犯行，係獲得1萬5,000元之價金，又被告雖供稱大概
    賺1、2000元（原審卷二第503頁），然沒收制度之目的既係
    為剝奪不法利得，即無庸扣除犯罪成本，是應認上開1萬5,0
    00元均屬被告之犯罪所得；又被告就事實二所示販賣第三級
    毒品犯行，係從中賺取1,500元之價差，此為被告之犯罪所
    得；是上開犯罪所得合計為1萬6,500元(計算式：15,000＋1,
    500＝16,500)，均應依刑法第38條之1第1項前段、第3項規定
    ，諭知沒收，於全部或一部不能沒收或不宜執行沒收時，追
    徵其價額。至被告交付沈光輝1萬2,500元部分，係屬沈光輝
    之實際處分權限範圍，被告對上開1萬2,500 元之款項並無
    事實上處分權，就此部分不予宣告沒收或追徵其價額。核其
    認事用法俱無違誤，量刑、定執行刑及沒收尚屬允當。又量
    刑輕重，係屬法院得依職權自由裁量之事項，苟其量刑已以
    行為人之責任為基礎，並斟酌刑法第57條各款所列情狀，而
    未逾越法定刑度或有濫用權限情事，即不得任意指為違法。
    原審已就被告之量刑刑度詳為審酌如上，其量刑既未逾越法
    定刑度，亦未濫用自由裁量之權限，自難認有何不當。被告
    上訴就事實一部分請求從輕量刑，要非可採，其上訴就事實
    二部分猶執前詞否認犯行，亦無可採，已如前述，其上訴為
    無理由，應予駁回。
五、被告經合法傳喚，無正當理由不到庭，爰不待其陳述逕行判
    決。
據上論斷，應依刑事訴訟法第371條、第368條，判決如主文。
本案經檢察官陳佳秀到庭執行職務。
中　　華　　民　　國　　109 　年　　2 　　月　　25　　日
                  刑事第二十五庭 審判長法  官 宋松璟
                                       法  官 陳彥年
                                       法  官 文家倩
以上正本證明與原本無異。
如不服本判決，應於收受送達後20日內向本院提出上訴書狀，其
未敘述上訴之理由者並得於提起上訴後20日內向本院補提理由書
（均須按他造當事人之人數附繕本）「切勿逕送上級法院」。
                                       書記官 桑子樑
中　　華　　民　　國　　109 　年　　2 　　月　　25　　日
附錄：本案論罪科刑法條全文
毒品危害防制條例第4條
製造、運輸、販賣第一級毒品者，處死刑或無期徒刑；處無期徒
刑者，得併科新臺幣 2 千萬元以下罰金。
製造、運輸、販賣第二級毒品者，處無期徒刑或 7 年以上有期
徒刑，得併科新臺幣 1 千萬元以下罰金。
製造、運輸、販賣第三級毒品者，處 7 年以上有期徒刑，得併
科新臺幣 7 百萬元以下罰金。
製造、運輸、販賣第四級毒品者，處 5 年以上 12 年以下有期
徒刑，得併科新臺幣 3 百萬元以下罰金。
製造、運輸、販賣專供製造或施用毒品之器具者，處 1 年以上7
 年以下有期徒刑，得併科新臺幣 1 百萬元以下罰金。
前五項之未遂犯罰之。